臺灣板橋地方法院刑事判決　　　　　　　　　　　　九十二年度易字第二五八九號
　　公　訴　人　臺灣板橋地方法院檢察署檢察官
　　被　　　告　乙○○
右列被告因過失傷害等案件，經檢察官提起公訴（九十一年度偵字第二二七九二號）
，本院合議庭裁定依簡式審判程序審理，本院判決如左：
    主  文
乙○○從事業務之人，因業務上之過失傷害人，處有期徒刑月，如易科罰金以佰
元折算壹日。
    事  實
一、乙○○於民國九十一年四、五月間參加世紀Ｅ能源公司，為該公司之經銷商，該
    Ｅ能源公司因經營不善倒閉，即把俗稱「水瓦斯」之易燃物品石油醚Ａ以新臺幣
    （下同）五百萬元之代價販賣予乙○○，乙○○取得上開易燃物品石油醚Ａ後即
    準備要販賣該等物品，為從事業務之人。其於九十一年十月間，在臺北縣土城市
    ○○路六十四巷七十五號之道路旁，堆放之貨櫃中，囤積上開其所購得俗稱「水
    瓦斯」之易燃物品石油醚Ａ，共約六百桶，每桶約二十公升，本應注意該等石油
    醚Ａ於常溫下時，若遇火源即可燃燒，且在通風不良的地方，一旦鐵桶、鋼瓶、
    管線、爐具或分裝過程發生洩漏，所洩漏的氣體會滯留於較低處，在不知不覺中
    積聚大量氣體，此種滯留氣體的濃度並不平均，愈接近地面愈濃，極易產生爆炸
    ，如爆炸性混合氣體大量存在，萬一觸及火源，高熱或火花都可以在極短時間內
    ，急速全部燃燒，造成爆炸性燃燒，即其本應注意堆放氣體有漏逸發生爆炸危險
    ，應隨時需採取必要安全措施，而依當時情形又無不能注意之情事，竟疏未注意
    及此，而無任何防範措施，致受僱員工甲○○於九十一年十月三日上午九時許，
    依乙○○之指示，至上址臺北縣土城市○○路六十四巷七十五號之道路旁去搬運
    上開物品，當拉開貨櫃門時，因貨櫃門生鏽，致拉開產生之火花引燃石油醚Ａ所
    逸漏之氣體而發生瓦斯氣爆，致生道路人車往來之公共危險，並造成甲○○之雙
    眼瞼、鼻子右側、上身、雙手臂、雙下肢及背後，因二至三度頭頸部四肢軀幹燒
    傷佔體表總面積８５％ＴＢＳＡ之傷害，經送至國立臺灣大學醫學院附設醫院（
    以下簡稱臺大醫院）住院治療後，燒傷之皮膚已治癒，除皮膚排汗功能受損外，
    並沒有其他器官受損，聽覺、嗅覺、語能、味能、視力、四肢或生殖方面皆正常
    。
二、案經臺北縣政府警察局土城分局報告及甲○○告訴臺灣板橋地方法院檢察署檢察
    官偵查起訴。
    理  由
一、訊據被告乙○○對於右揭犯罪事實均坦承不諱，核與告訴人甲○○於偵審中指訴
    之情節相符（見偵查卷第六十五、六十六、七十四頁；本院九十二年十二月三十
    一日審判筆錄）。再告訴人因上開氣爆事故，致造成其受有雙眼瞼、鼻子右側、
    上身、雙手臂、雙下肢及背後，因二至三度頭頸部四肢軀幹燒傷佔體表總面積８
    ５％ＴＢＳＡ之傷害，經送至臺大醫院住院治療後，燒傷之皮膚已治癒，除皮膚
    排汗功能受損外，並沒有其他器官受損，聽覺、嗅覺、語能、味能、視力、四肢
    或生殖方面皆正常等情，業經本院向臺大醫院函詢告訴人之傷勢，據該院於九十
    二年十月七日以校附醫秘字第九二○○二一二二○號函及於九十二年十一月六日
    以校附醫秘字第九二○○二一一八四五號函覆明確，並有病歷多紙附卷可稽（均
    見本院卷）。又臺北縣政府消防局在右揭氣爆事故發生後接獲報案，曾於當天（
    九十一年十月三日）二度勘驗現場，製有火災原因調查報告書，上開調查報告書
    內容略以：「１、起火點為臺北縣土城市○○路六十四巷七十五號之道路旁其所
    堆放之貨櫃中，由左算起第四貨櫃屋內之靠後側附近處所。該處共有放置六貨
    櫃，均已受燒嚴重。該七十五號屋亦有受延燒損壞。起火處之鐵皮牆壁、屋頂
    已嚴重破裂並嚴重扭曲，其內部所擺設之石油醚Ａ鐵罐亦有嚴重破裂向外散落情
    形，顯示係應有爆炸威力之影響方能造成。至於該七十五號屋之鐵門及窗戶均
    處於關閉，案發之時為空屋狀態。２、該石油醚Ａ主要成份之自燃溫度須至260
    度C ---- 420度C之間，而於常溫下時，若遇火源即可燃燒。在通風不良的地
    方，一旦鐵桶、鋼瓶、管線、爐具或分裝過程發生洩漏，所洩漏的氣會滯留於較
    低處，在不知不覺中積聚大量氣體，此種滯留氣體的濃度並不平均，愈接近地面
    愈濃，極易有爆炸界限層存在。如果爆炸性混合氣體大量存在，萬一觸及火源
    ，高熱或火花都可以在極短時間內，急速全部燃燒，造成爆炸性燃燒。３、故本
    案起火原因以該家庭用可燃性液體石油醚Ａ外洩後遇火源引燃引爆之可能性較高
    。」，此有臺北縣政府消防局火災原因調查報告書及所附現場之照片多幀附卷可
    稽（見偵查卷第二十五至五十六頁）。足徵本件係因被告未對於易燃物品石油醚
    Ａ採取適當之防範措施，致該等氣體外洩後，因告訴人依被告指示搬運物品拉開
    生鏽之貨櫃門產生火花引燃逸漏之氣體發生氣爆而受傷，並致生道路人車往來之
    公共危險，被告本應注意堆放氣體有漏逸發生爆炸危險，應隨時需採取必要安全
    措施，而依當時情形又無不能注意之情事，竟疏未注意及此，而無任何防範措施
    ，致發生本件事故，況因被告之過失行為，致造成告訴人受傷，二者間顯有相當
    因果關係。稽諸前揭事證，本案事證明確，被告犯行堪以認定，應予依法論科。
二、按刑法第二百七十六條第二項所謂之業務，係指以反覆同種類之行為目的之社會
    活動而言，故一人不以一種業務為限，如一人同時兼有二種或二種以上之業務，
    而在某一種兼業上有不慎致人於死之行為，即應負其業務過失致人於死罪（最高
    法院六十九年臺上字第四０四七號判例可資參照）。被告於九十一年四、五月間
    參加世紀Ｅ能源公司，為該公司之經銷商，該Ｅ能源公司因經營不善倒閉，即把
    俗稱「水瓦斯」之易燃物品石油醚Ａ以五百萬元之代價販賣予被告，被告取得上
    開易燃物品石油醚Ａ後即準備要販賣該等物品等情，為被告所自承（見本院九十
    二年十二月三十一日審判筆錄）。則被告既係從事有關易燃物品石油醚Ａ之買賣
    工作，其從事該等業務，應無疑義，故被告係屬於從事業務之人。是核其所為，
    係犯刑法第一百七十六條、第一百七十五條第三項之因過失以其他爆裂物燒燬物
    品，致生公共危險罪；及刑法第二百八十四條第二項前段之從事業務之人，因業
    務上之過失傷害人罪。起訴書雖認被告係犯刑法第一百七十六條第三項之失火罪
    嫌，及同法第二百八十四條第一項後段之過失重傷害罪嫌，然刑法第一百七十六
    條並無第三項，該條僅有一項，且係規定：「故意或過失，以火藥、蒸氣、電氣
    、煤氣或其他爆裂物炸燬前三條之物者，準用各該條放火、失火之規定。」，而
    同法第一百七十五條第三項係規定：「失火燒燬前二條以外之物（按指住宅、建
    築物或交通工具以外之物），致生公共危險者，處拘役或三百元以下罰金。」，
    故有關失火致生公共危險之部分，應將起訴書之法條更正為刑法第一百七十六條
    、第一百七十五條第三項，且公訴人亦當庭予以如此更正（見本院九十二年十二
    月三十一日審判筆錄）。又被告係從事業務之人，且告訴人雖係受有雙眼瞼、鼻
    子右側、上身、雙手臂、雙下肢及背後，因二至三度頭頸部四肢軀幹燒傷佔體表
    總面積８５％ＴＢＳＡ之傷害，然經送至臺大醫院住院治療後，燒傷之皮膚已治
    癒，除皮膚排汗功能受損外，並沒有其他器官受損，聽覺、嗅覺、語能、味能、
    視力、四肢或生殖方面皆正常等情，業經本院向臺大醫院函詢告訴人之傷勢，據
    該院於九十二年十月七日以校附醫秘字第九二○○二一二二○號函及於九十二年
    十一月六日以校附醫秘字第九二○○二一一八四五號函覆明確，已如前述，另告
    訴人亦在本院陳稱其僅有手部排汗功能比較不正常，其他身體功能都正常等語（
    見本院九十二年十二月三十一日審判筆錄），足徵告訴人並未有刑法第十條第四
    項所規範之重傷害之情況，即告訴人並無視能、聽能、語能、味能、嗅能之機能
    被毀敗，亦無一肢以上之機能或生殖機能被毀敗，更未有於身體或健康有重大不
    治或難治之傷害，故告訴人所受之前開傷害，尚未達到重傷害之程度，僅係屬於
    普通傷害，公訴人就此部分認被告係犯刑法第二百八十四條第一項後段之過失重
    傷害罪嫌，且疏未論及被告係從事業務之人，尚有未洽，惟其基本事實同一，本
    院自應予以審理，並變更其起訴法條為刑法第二百八十四條第二項前段之從事業
    務之人，因業務上之過失傷害人罪。被告以一行為觸犯刑法第一百七十六條、第
    一百七十五條第三項之因過失以其他爆裂物燒燬物品，致生公共危險罪；及刑法
    第二百八十四條第二項前段之從事業務之人，因業務上之過失傷害人罪；侵害數
    個不同法益，為想像競合犯，應從刑法第五十五條前段之規定，從一重之業務過
    失傷害人罪處斷。爰審酌被告素行良好，並無前科，此有臺灣高等法院被告全國
    前案紀錄表一件在卷可參，然被告對於危險物品未採取防範措施，致造成其員工
    受傷，對告訴人造成之傷害不輕，且被告迄未與告訴人達成民事上和解賠償損害
    ，然被告犯後坦承犯行，尚有悔意等一切情狀，量處如主文所示之刑，並諭知易
    科罰金之折算標準，以資懲儆。
據上論斷，應依刑事訴訟法第二百九十九條第一項前段、第二百七十三條之一第一項
、第三百條，刑法第一百七十六條、第一百七十五條第三項、第二百八十四條第二項
前段、第五十五條前段、第四十一條第一項前段，罰金罰鍰提高標準條例第一條前段
，第二條，判決如主文。
本案經檢察官李吉祥到庭執行職務。
中      華      民      國      九十三      年     一     月    十四    日
                            臺灣板橋地方法院刑事第十二庭
                                審判長法  官  許仕楓
                                      法  官  吳佳穎
                                      法  官  許必奇
右正本證明與原本無異。
如不服本判決，應於判決送達後十日內，向本院提出上訴狀。
                  書記官  金和國
中      華      民      國      九十三      年     一     月    十四    日
附錄：刑法第一百七十六條、第一百七十五條第三項、第二百八十四條第二項前段。
刑法第一百七十六條：
故意或因過失，以火藥、蒸氣、電氣、煤氣或其他爆裂物炸燬前三條之物者，準用各
該條放火、失火之規定。
刑法第一百七十五條第三項：
失火燒燬前二條以外之物，致生公共危險者，處拘役或三百元以下罰金。
刑法第二百八十四條第二項：
從事業務之人，因業務上之過失傷害人者，處一年以下有期徒刑、拘役或一千元以下
罰金。致重傷者，處三年以下有期徒刑、拘役或二千元以下罰金。
